【裁判字號】    95,訴,236
【裁判日期】    950810
【裁判案由】    損害賠償
【裁判全文】
臺灣雲林地方法院民事判決               95年度訴字第236號
原      告  丙○○
被      告  乙○○
                        號
            甲○○
上列被告等因傷害案件，經原告提起損害賠償之附帶民事訴訟（
95年六交簡附民第4 號），由本院斗六簡易庭裁定移送前來，本
院於民國95年7 月27日言詞辯論終結，判決如下：
    主  文
被告應連帶給付原告新台幣貳拾捌萬陸仟柒佰肆拾肆元，及自民
國九十五年五月三十一日起至清償日止，按年息百分之五計算之
利息。
原告其餘之訴駁回。
訴訟費用由被告連帶負擔二分之一；餘由原告負擔。
本判決原告勝訴部分得假執行。
原告其餘假執行之聲請駁回。
    事實及理由
壹、程序方面：
一、被告經本院通知，未於最後言詞辯論期日到場，核無民事訴
    訟法第386 條各款所列之情形，爰依原告之聲請，由其一造
    辯論而為判決。
二、按因侵權行為涉訟者，得由行為地之法院管轄，民事訴訟法
    第15條第1 項定有明文。是本件被告住所雖不屬於本院管轄
    範圍內，惟侵權行為地既在本院管轄範圍內，則依上開規定
    ，本院即為有管轄權之法院，合先敘明。
三、按訴狀送達後，原告不得將原訴變更或追加，但擴張或減縮
    應受判決事項之聲明者，不在此限；被告於訴之變更或追加
    無異議，而為本案之言詞辯論者，視為同意變更或追加，民
    事訴訟法第255 條第1 項第3 款、第2 項分別定有明文。本
    件原告起訴時請求被告應給付原告新台幣（下同）873,344
    元及自起訴狀繕本送達翌日起至清償日止，按年息百分之五
    計算之利息；嗣於民國95年6 月20日變更訴之聲明，請求被
    告應給付原告648,344 元，及自起訴狀繕本送達翌日起至清
    償日止，按年息百分之五計算之利息，此係本於同一侵權行
    為損害賠償請求權之訴訟標的，所為聲明之減縮，核與民事
    訴訟法第255 條第1 項第3 款規定相符，且被告亦無異議，
    而為本案之言詞辯論，揆諸前揭說明，應屬合法，併此敘明
    。
貳、實體部分：
一、原告主張：被告乙○○、甲○○父子，於民國94年8 月2 日
    中午12時30分許，在雲林縣古坑鄉草嶺村訴外人蘇文宴所開
    設之雜貨店門口，無故分持糞叉與斧頭毆打原告之身體，致
    原告因而受有右顳部頭皮裂傷、左下肢多處擦傷、右大腿擦
    傷、左右手掌、右大腿、左小腿裂傷、右腿脛、腓骨骨折、
    胸部挫傷等傷害。嗣被告乙○○、甲○○因上開傷害案件，
    並經臺灣雲林地方法院以95年度六簡字第128 號刑事簡易判
    決，各判處被告有期徒刑6 月，並得易科罰金。原告所受傷
    害，係因被告二人之共同侵權行為所致，原告因此支出醫療
    費用20,744元、看護費用27,600元、另行僱用他人照顧自家
    茶園40萬元、精神慰撫金20萬元，被告自應連帶負損害賠償
    責任，爰依民法第185 條、第193 條第1 項、第195 條第1
    項等侵權行為之法律關係，請求被告給付原告648,344 元，
    及自起訴狀繕本送達翌日即95年5 月31日起至清償日止，按
    年息百分之五計算之利息。
    並聲明：(一)被告應給付原告648,344 元及自起訴狀繕本送達
    翌日起至清償日止，按年息百分之五計算之利息。(二)訴訟費
    用由被告負擔。(三)原告願供擔保請准宣告假執行。
三、被告乙○○則以：我雖有於前揭時地與原告互毆，然互毆之
    因在於原告任意停車阻礙被告車輛通行，經被告父子要求離
    開，原告又態度不佳之故。原告請求金額過高，實無法負擔
    等語置辯。被告甲○○則辯稱：並未毆打原告，不須負賠償
    責任等語。
四、本件兩造爭執之處在於：(一)被告甲○○有無毆打原告致傷？
    (二)原告請求之各項損害金額是否有據？茲析述如下：
五、本件原告主張其於上述時間、地點遭被告共同毆打致受有右
    顳部頭皮裂傷、左下肢多處擦傷、右大腿擦傷、左右手掌、
    右大腿、左小腿裂傷、右腿脛骨、腓骨骨折、胸部挫傷等傷
    害，送醫後須縫合12針並住院12日治療等情，業據原告提出
    診斷證明書1 紙為證。被告甲○○雖予以否認，然查，被告
    乙○○於警訊時自承其持糞叉毆打原告之部位僅為身體及腳
    等語明確，再衡情糞叉所造成之傷害應多為瘀傷或剌傷，對
    照原告提出之診斷證明書，原告除胸部、手腳之外，頭部亦
    受有裂傷及腦震盪之傷害，足見原告之傷勢並非乙○○單獨
    所能為之。且參以被告乙○○為民國40年12月20日出生之人
    ，案發時為54歲，而原告丙○○為民國45年8 月25日出生之
    人，案發時為49歲，而被告乙○○於警訊時亦陳稱其毆打原
    告時，原告曾持木棒回擊等語在卷，是原告丙○○既比被告
    乙○○年輕5 歲，自是較為身健力強，且又持木棒回擊，倘
    僅遭被告乙○○攻擊，原告亦不致受有上述須住院12日治療
    之嚴重外傷。末參以被告甲○○於本院95年度簡上字第91號
    刑事案件準備程序時辯稱：其沒有刻意要打，但是不小心有
    揮到有可能等語，業經本院調取上開刑事卷宗查核無訛，足
    見甲○○並非完全置身事外，是原告主張受被告共同毆打受
    有上開傷害，應屬真實，被告甲○○辯稱未毆打原告云云，
    不足採信。
六、按因故意或過失不法侵害他人之權利者，負損害賠償責任；
    數人共同不法侵害他人之權利者，連帶負損害賠償責任；不
    法侵害他人之身體或健康者，對於被害人因此喪失或減少勞
    動能力或增加生活上之需要時，應負損害賠償責任；不法侵
    害他人之身體、健康、名譽、自由、信用、隱私、貞操，或
    不法侵害其他人格法益而情節重大者，被害人雖非財產上之
    損害，亦得請求賠償相當之金額。民法第184 條第1 項前段
    、第185 條第1 項前段、第193 條第1 項及第195 條第1 項
    前段分別定有明文。本件被告共同不法侵害原告之身體，致
    原告受有前述右脛骨、腓骨骨折等傷害，對於原告因而所受
    之損害，自應負連帶賠償責任，爰就原告請求之賠償金額，
    逐項審酌如下：
    (一)原告主張其支出醫藥費用20,744元，業據其提出竹山秀傳
      醫院之收據6 張為證，並為被告所不爭，堪信為真實，自
      應准許。
    (二)原告主張其遭被告毆打後，即於94年8 月2 日急診入院治
      療手術縫合，於94年8 月13日始出院，共計住院12日，以
      一日看護費用2,300 元，共需支出看護費用27,600元等語
      。經查，原告受有右側脛骨骨折等傷害，進行手術及住院
      期間，確實有無法維持日常生活，而需他人看護照料之必
      要等情，業經竹山秀傳醫院以95年6 月14日95竹秀管字第
      950248號函文函覆明確，是無論原告是否確實僱請他人看
      護，原告均有此部分之損害。原告既未提出收據佐證其實
      際支出之每日看護費用為何，爰依一般醫院看護費用每日
      2,000 元計算，合計被告住院期間12日之看護費用應為24
      ,000 元 ，是原告主張其受有看護費用24,000元之損害，
      亦屬有據，逾此部分之數額，則難准許。
    (三)原告主張：其因經營茶園為業，休養期間無法親自至茶園
      為除草、噴農藥等工作，故僱請第三人謝智光代為上開工
      作，前後共計三個月，共計支付謝智光192,000 元之酬勞
      ，被告自應賠償等語，業據原告提出南投縣竹山鎮○○段
      280 、278 之1 地號土地登記簿謄本，並經證人謝智光到
      院結證明確，堪信為真實。原告因傷無法工作而有僱用他
      人之必要，其因此所支出之酬勞，自為原告不法侵害身體
      所增加之生活上需要，原告此部分請求，洵屬有據，應予
      准許。
    (四)按以人格權遭受侵害，受有精神上之痛苦，而請求慰藉金
      之賠償，其核給之標準，應斟酌雙方之身分、資力與加害
      程度及其他各種情形核定相當之數額。原告因被告之故意
      侵權行為致身體受有右顳部頭皮裂傷、左下肢多處擦傷、
      右大腿擦傷、左右手掌、右大腿、左小腿裂傷、右腿脛骨
      、腓骨骨折、胸部挫傷等傷害，尚住院治療12日，足以影
      響一段時間的行動，其肉體之疼痛不言可喻，精神亦當受
      有痛苦。經查，原告為國小畢業，從事農耕，名下有3 筆
      土地，而被告乙○○為國小畢業，名下有2 筆土地，被告
      甲○○為高職畢業，名下僅有一台汽車，此經本院依職權
      查明屬實。再審酌被告2 人僅因道路通行問題，即持糞叉
      毆打原告造成骨折之嚴重傷害，固有不當之處，然原告無
      故擋住道路，又與被告發生口角，致引發本件衝突，亦非
      無責等一切情狀，認原告請求之慰撫金以5 萬元為適當。
      原告逾此部分之請求，為無理由，應予駁回。
七、從而，原告依共同侵權行為法律規定，訴請被告連帶賠償28
    6,744 元，及自附帶民事訴訟起訴狀繕本送達之翌日即95年
    5 月31日起至清償日止，按週年利率百分之五計算之法定遲
    延利息，洵屬正當，應予准許。逾此部分所為之請求，為無
    理由，應予駁回。本判決原告勝訴部分，原告雖陳明願供擔
    保，聲請宣告假執行，惟依民事訴訟法第389 條第1 項第5
    款「所命給付之金額未逾五十萬元之判決，法院應依職權宣
    告假執行」之規定，仍應由本院就其前揭勝訴部分依職權宣
    告假執行，因被告亦陳明願供擔保，請准免為假執行，爰酌
    定相當之擔保金額併宣告之；原告其餘假執行之聲請，因其
    訴遭駁回而失所附麗，不予准許。
八、訴訟費用之依據：民事訴訟法第79條、第85條第2 項
中    華    民    國    95    年    8     月    10    日
                  民事第二庭    法  官  趙思芸
以上正本係照原本作成
如對本判決上訴，須於判決送達後20日內向本院提出上訴狀
中    華    民    國    95    年    8     月    10    日
                                書記官  朱克文


司法院資訊處製作；財團法人民間司法改革基金會備份。
